臺灣高雄地方法院刑事判決　　　　　　　　　　　　九十一年度交易字第四八七號
　　公　訴　人　臺灣高雄地方法院檢察署檢察官
　　被　　　告　甲○○
右列被告因過失致死等案件，經檢察官提起公訴（九十一年度偵字第一五三三六號）
，本院判決如左：
    主  文
甲○○服用酒類，不能安全駕駛動力交通工具而駕駛，累犯，處有期徒刑柒月。又因
過失致人於死，累犯，處有期徒刑壹年。應執行有期徒刑壹年陸月。
    事  實
一、甲○○前因竊盜案件，經臺灣高雄地方法院以八十五年易字第五八三六號刑事判
    決判處有期徒刑十月確定，於民國八十六年五月三日執行完畢；並於九十年四月
    二時二日，因飲酒後不能安全駕駛動力交通工具而駕駛之公共危險案件，經臺灣
    高雄地方法院高雄簡易庭於九十年十月十九日判處有期徒刑六月確定（此部分未
    構成累犯），仍不知悔改。明知其於九十年十二月二十九日某時，在臺北縣三峽
    鎮三鷹橋下，與綽號「阿明」、「馬耀」及謝澌漸等友人，共同飲用數瓶龍鳳酒
    後，已達反應較慢、感覺減低、思考及個性行為均受影響改變，並影響控制及反
    應能力，且駕駛障礙度升高，而不能安全駕駛動力交通工具之狀態，竟仍貿然於
    同日晚上九時五十五分許，騎乘車牌號碼ＱＶＫ—二二五號機車，並搭載謝澌漸
    ，沿臺北縣三峽鎮○○路，由西往東方向（即三峽往鶯歌方向，起訴書誤載為欲
    往三峽街上）行駛，途經臺北縣三峽鎮○○路九十號前，本應注意汽車駕駛人飲
    酒後其吐氣酒精成份達每公升零點二五毫克以上者，不得駕車，且汽車在雙向二
    車道行駛時，應在遵行車道內行駛，而依當時天候晴朗、夜間有照明、視距良好
    、路面乾燥、無缺陷、亦無障礙物，並無不能注意之情形，竟疏未注意，於飲酒
    過量後，仍騎乘機車，且貿然違規跨越行車分向線，侵入由東往西方向（即鶯歌
    往三峽方向）之對向車道，適有陳智隆駕駛車牌號碼ＤＮ—五四０九號之自用小
    客車，並搭載林泰源，沿該路由東往西方向（即鶯歌往三峽方向）之車道行駛至
    該路九十號前，甲○○見狀閃避不及，其所騎乘之機車遂撞及陳智隆所駕駛之自
    小客車，致謝澌漸倒地後，受有左眉側及右額部挫擦傷、右胸肋骨骨折併血胸、
    左大腿側部擦傷、左右手臂及左膝多處擦傷等傷害，經送醫急救後，仍於翌（三
    十）日上午二時四十五分許，因腦挫傷併血胸而不治死亡。嗣經陳智隆報警查獲
    上情，並測量得甲○○之血液酒精濃度達三三０ＭＧ╲ＤＬ，換算吐氣酒精濃度
    為每公升一點六五毫克。
二、案經謝澌漸之弟乙○○訴由臺北縣警察局三峽分局報請臺灣板橋地方法院檢察署
    檢察官相驗、偵查後，移送臺灣高雄地方法院檢察署檢察官偵查起訴。
    理  由
一、右揭犯罪事實，迭據被告甲○○於警訊及本院審理中自白明確，核與證人陳智隆
    、林泰源於警訊、偵查時證述情節相符，並有道路交通事故調查報告表、臺北縣
    三峽鎮恩主公醫院生化檢驗報告各一份、現場照片及車損照片共三十幀在卷可稽
    。又被害人謝澌漸確係因本件交通事故，受有左眉側及右額部挫擦傷、右胸肋骨
    骨折併血胸、左大腿側部擦傷、左右手臂及左膝多處擦傷等傷害，經送醫急救後
    ，仍因腦挫傷併血胸而於九十年十二月三十日上午二時四十五分許死亡等情，亦
    經臺灣板橋地方法院檢察署檢察官督同檢驗員相驗屬實，並製有勘驗筆錄、相驗
    屍體證明書、驗斷書附卷可憑，被告自白與事實相符，足以認定。
二、按汽車駕駛人飲酒後其吐氣所含酒精成份超過每公升零點二五毫克以上者，不得
    駕車，道路交通安全規則第一百十四條第二款定有明文。又刑法第一百八十五條
    之三規定所謂「不能安全駕駛」，係抽象危險犯，本不以發生具體危險為必要，
    而依醫學實驗證明所得經驗法則，吐氣酒精濃度達每公升零點二五毫克以上時，
    將使駕駛人產生複雜技巧障礙、駕駛能力變壞之行為表現，肇事比率比一般未飲
    酒時高出二倍；而吐氣酒精濃度達每公升零點五五毫克以上時，將使駕駛人產生
    平衡感與判斷力障礙升高，肇事比率比一般未飲酒時高出十倍，甚而如酒精濃度
    達每公升零點七五毫克以上時，駕駛人將產生明顯酒醉、步履蹣跚之行為狀態，
    其肇事率比一般未飲酒時高出二十五倍（參見蔡志中所著，對飲酒不能安全駕駛
    之執法研究，司法院第四十六期業務研究會講義）。本件被告於交通事故發生後
    ，經測試血液酒精濃度高達三三０ＭＧ╲ＤＬ，換算吐氣酒精濃度達每公升一點
    六五毫克，已如前述，依據上開研究報告之結論，並參酌被告於警訊時供稱：伊
    有飲酒，不知道發生車禍，不知道何時失去知覺，伊清醒時已在三峽鎮恩主公醫
    院之加護病房等語，其既因飲酒而不知發生車禍之事，足認被告於案發當時，已
    因服用酒類導致其反應變慢、思考及個性行為因飲酒已至駕駛技巧障礙，視覺及
    行為反應能力減低，駕駛障礙度升高，並影響控制及反應能力，而達不能安全駕
    駛動力交通工具程度，自無可疑。
三、再按汽車在雙向二車道行駛時，應在遵行車道內行駛，道路交通安全規則第九十
    七條第一款亦定有明文。被告在右揭時、地，騎乘機車，本應注意上開規定，且
    依前開道路交通事故調查報告表所載，並對照卷附道路交通事故調查表各欄項目
    明細內容，事故發生當時天候晴朗、夜間有照明、視距良好、路面乾燥、無缺陷
    、亦無障礙物，並無不能注意之情形，竟疏未注意，貿然違規跨越行車分向線，
    侵入對向車道，致其所騎乘之機車撞及由證人陳智隆所駕駛，後載證人林泰源之
    自用小客車而肇事，並導致其機車後載之被害人謝澌漸倒地受傷，經送醫後仍不
    治死亡。另本件經送臺灣省臺北縣區車輛行車事故鑑定委員會鑑定結果，亦同此
    認定，此有該鑑定委員會九十一年四月十日北鑑字第一０一五四號函檢送之鑑定
    意見書一份附卷可證，足認被告駕駛行為顯有過失至明。又被害人謝澌漸既因本
    件車禍而死亡，與被告之過失行為間，顯然有相當因果關係。綜上所述，本件事
    證明確，被告犯行均洵堪認定，應依法論科。
四、核被告所為，係犯刑法第一百八十五條之三之服用酒類致不能安全駕駛動力交通
    工具而駕駛罪、第二百七十六條第一項之過失致死罪。被告所犯二罪間，犯意各
    別，行為互異，應予分論併罰。又被告於飲酒後吐氣所含酒精濃度成份達每公升
    一點六五毫克，顯已酒醉而影響其安全駕駛車輛之情形下，仍駕車肇事，致被害
    人死亡，應依道路交通管理處罰條例第八十六條第一項規定，就其過失致死罪部
    分加重其刑。被告前因竊盜案件，經本院以八十五年易字第五八三六號刑事判決
    判處有期徒刑十月確定，於八十六年五月三日執行完畢，此有臺灣高等法院被告
    全國前案紀錄表一份在卷可稽，其受有期徒刑執行完畢後，五年以內再犯有期徒
    刑以上之本罪，為累犯，應依法遞加重其刑。再被告曾於九十年四月二十二日，
    飲酒後駕駛動力交通工具，經本院高雄簡易庭於九十年十月十九日，判處有期徒
    刑六月確定（此部分未構成累犯），此亦有卷附本院高雄簡易庭九十年度雄交簡
    字第九八六號簡易判決處刑書一份足憑。爰審酌被告前已因飲酒後駕車，經判處
    有期徒刑確定，其明知酒後不能安全駕車而駕駛，將致生危害其他用路人交通安
    全之虞，竟無視於其他用路人之安全，於飲酒後之吐氣酒精濃度已高達每公升一
    點六五毫克情況下，猶為一己之便，貿然騎乘機車，嚴重影響公眾用路安全，且
    未注意遵守交通規則，終至肇事而致被害人謝澌漸死亡，造成無可挽救之遺憾，
    並使被害人家屬痛失至親，惡性非輕，惟念其犯罪後，坦承犯行，尚具悔意等一
    切情狀，就其所犯上開二罪間，分別量處如主文所示之刑，並定其應執行刑，以
    資懲儆。
據上論斷，應依刑事訴訟法第二百九十九條第一項前段，刑法第一百八十五條之三、
第二百七十六條第一項、第四十七條、第五十一條第五款，道路交通管理處罰條例第
八十六條第一項，罰金罰鍰提高標準條例第一條前段，判決如主文。
本案經檢察官李奇哲到庭執行職務。
中      華      民      國      九十一     年    十    月     三十一    日
                                  臺灣高雄地方法院交通法庭
                                      審判長法官  李政庭
                                            法官  洪榮家
                                            法官  蘇雅慧
右正本證明與原本無異。
如不服本判決，應於判決送達後十日內，向本院提出上訴狀。
                                          書記官  林誠桂
中      華      民      國      九十一     年    十    月     三十一    日
附錄本案論罪科刑條
中華民國刑法第一百八十五條之三
服用毒品、麻醉藥品、酒類或其他相類之物，不能安全駕駛動力交通工具而駕駛者，
處一年以下有期徒刑、拘役或三萬元以下罰金。
中華民國刑法第二百七十六條
因過失致人於死者，處二年以下有期徒刑、拘役或二千元以下罰金。
從事業務之人，因業務上之過失犯前項之罪者，處五年以下有期徒刑或拘
役，得併科三千元以下罰金。
